臺灣高雄地方法院刑事判決　　　　　　　　　　　　　九十三年度易字第三九八號
　　公　訴　人　臺灣高雄地方法院檢察署檢察官
　　被　　　告　甲○○
　　　　　　　　丁○○
右列被告等因竊盜案件，經檢察官提起公訴（九十三年度偵字第七七八號），並經本
院合議庭裁定由受命法官獨任進行簡式審判程序，本院判決如左：
    主  文
甲○○共同竊盜，累犯，處有期徒刑參月，如易科罰金，以參佰元折算壹日。
丁○○共同竊盜，處有期徒刑貳月，如易科罰金，以參佰元折算壹日。
    事  實
一、甲○○前於民國（下同）八十七年間因侵占案件，經臺灣臺南地方法院於八十七
    年八月二十七日以八十七年易字第一九八三號判處有期徒刑六月，並經臺灣高等
    法院臺南分院於同年十月二十日，以八十七年度上易字第二○一二號判決駁回上
    訴確定，嗣於九十一年一月二十一日執行完畢。詎甲○○猶不知悔改，於九十三
    年一月三日十三時五分許，與丁○○自台北火車站搭乘自強號第一○二一次火車
    欲南下至丁○○位於高雄市○○區○○里○○街六八巷二九弄九號之住處，惟於
    同日十六時三十七分許，該自強號火車行至台南火車站欲停靠站時，適有同車第
    三車廂攜帶過多行李之乘客乙○○夫婦正欲下車，二人即認有機可乘，於火車到
    站停靠於車站時，即基於意圖為自己不法之所有之犯意聯絡，向乙○○夫婦佯稱
    要幫渠等提行李下車，而由甲○○走在乙○○夫婦前面分散注意，丁○○跟隨在
    後見機行竊，而於四人行至該第三車廂與車廂廁所交接處時（尚未至車廂門口之
    車梯），二人見時機成熟，即以推擠乙○○夫婦身體之方式，由丁○○下手竊取
    乙○○長褲右邊口袋內（起訴書誤載為左邊口袋）之土黃色皮夾一只【內有現金
    新台幣（下同）二千元及機車行車執照一張】，得手後，丁○○為免遭乙○○夫
    婦查覺，即先將該只皮包丟棄在該車廂與廁所交接處之座位椅背後方地上之角落
    ，待乙○○夫婦下車後，二人再返回第三車廂內，由甲○○撿起該皮夾，並將皮
    夾內之現金二千元取出後，再將上開皮夾連同機車行照丟置於第二車廂廁所之垃
    圾桶內，惟因二人之上開舉動早遭同車廂內之乘客顏翊文發覺，顏翊文並已將上
    情通知該火車之列車長張永樟知情，張永樟即於甲○○進入廁所後尾隨進入，而
    於垃圾桶內將該皮夾撿起，確定有偷竊之情事發生後，旋即通知內政部警政署鐵
    路警察局第三警務段高雄分駐所警員待火車到達終點站高雄火車站時前往處理，
    同時並與顏翊文共同將二人以竊盜之現行犯加以逮捕，而於火車到站後將二人交
    由據報前來之警員處理。
二、案經內政部警政署鐵路警察局移送臺灣高雄地方法院檢察署檢察官偵查起訴。
    理  由
一、本件被告甲○○、丁○○二人所犯係死刑、無期徒刑、最輕本刑為三年以上有期
    徒刑以外之罪，渠等於準備程序中就被訴事實為有罪之陳述，經法官告知簡式審
    判程序之旨，並聽取公訴人、被告二人之意見後，認為適宜由受命法官獨任進行
    簡式審判程序，依刑事訴訟法第二百七十三條之一第一項規定，裁定由受命法官
    獨任進行簡式審判程序，合先敘明。
二、右揭犯罪事實，業據被告甲○○、丁○○二人於偵查及本院審理時供承不諱；而
    上開土黃色皮夾於前開時、地遭人竊取之事實，則分別據證人即目擊行竊過程乘
    客顏翊文、自強號第一○二一次號火車之列車長張永樟、被害人乙○○於警詢證
    述及陳述明確，此外，並有指認犯罪嫌疑人紀錄表、被告二人搭乘火車所購買之
    火車票影本、贓物認領保管收據、被竊之二千元新版鈔票影本等資料附卷可參，
    綜上以觀，本件事證己屬明確，被告二人犯行已堪認定。
三、核被告甲○○、丁○○二人所為，均係犯刑法第三百二十條第一項之普通竊盜罪
    。被告二人就上開犯行，有犯意聯絡及行為分擔，俱為共同正犯。至公訴人雖認
    被告二人前開所為，係犯刑法第三百二十一條第一項第六款在車站竊盜之加重竊
    盜之罪嫌，惟查：刑法三百二十一條第一項第六款之加重竊盜罪，係因犯罪場所
    而設之加重處罰規定，車站或埠頭為供旅客上下或聚集之地，當以車站停靠、旅
    客上下停留及必經之地為限，而非泛指整個車站或埠頭地區而言（最高法院六十
    二年台上字第三五三九號判例意旨參照），且刑法第三百二十一條第一項第六款
    所規定之在車站竊盜罪，係指在車站或埠頭行竊者而言，若於火車中竊取他人所
    有物，即與該條規定之構成要件不符（最高法院十八年上字第一三八四號判例參
    照），是以，本件被告二人下手行竊財物之地點，係在該火車第三車廂與車廂廁
    所交接處，業據被告二人供明在卷（刑事卷第三七頁），顯見被告二人當時係在
    火車之車廂內行竊，並非刑法第三百二十一條第一項第六款中規定之在「車站」
    竊盜，公訴人前揭所認即有未洽，惟二者之基本社會事實同一，本院自應予以審
    理，爰依法變更起訴法條，併予敘明。再被告甲○○前於八十七年間因侵占案件
    ，經臺灣臺南地方法院於八十七年八月二十七日以八十七年易字第一九八三號判
    處有期徒刑六月，並經臺灣高等法院臺南分院於同年十月二十日，以八十七年度
    上易字第二○一二號判決駁回上訴確定，嗣於九十一年一月二十一日執行完畢，
    有臺灣高等法院被告全國前案紀錄表及臺灣高雄地方法院檢察署刑案資料查註紀
    錄表各一份在卷可稽，其於五年內再犯本刑有期徒刑以上之罪，為累犯，爰依刑
    法第四十七條之規定，加重其刑。爰審酌被告二人均已年過中年，有前開年籍資
    料在卷可參，顯有一定之社會歷練，誠不知警慎行事，僅因渠等一已之私利，即
    恣意竊取他人財物，實應嚴懲，惟考量渠等於犯後均已坦承犯行，並表悔意，且
    上開竊得之財物均已為被害人領回，有前開贓物認領保管收據一紙在卷足稽，所
    生危尚非過鉅，並其智識程度、犯罪目的等一切情狀，量處如主文所示之刑，以
    示懲儆。
據上論斷，應依刑事訴訟法第二百九十九條第一項前段、第二百七十三條之一第一項
、第三百條，刑法第二十八條、第三百二十條第一項、第四十七條、第四十一條第一
項前段，罰金罰鍰提高標準條例第一條前段、第二條，判決如主文。
本案經檢察官丙○○到庭執行職務。
中      華      民      國      九十三      年    四    月    二十七    日
                                  臺灣高雄地方法院刑事第九庭
                                      法  官  楊  宗  翰
右正本證明與原本無異。
如不服本判決，應於判決送達後十日內，向本院提出上訴狀。
                                      書記官  陳  南  瑜
中      華      民      國      九十三      年    五    月    四        日
附錄本案論罪科刑法條全文：
刑法第三百二十條第一項：
意圖為自己或第三人不法之所有，而竊取他人之動產者，為竊盜罪，處五年以下有期
徒刑、拘役或五百元以下罰金。
